臺灣南投地方法院民事裁定
111年度司家聲字第12號
聲  請  人  廖曼婷  


            廖寶珠  


            廖董春  


            廖益成  

相  對  人  廖哲義  

            廖俊澤  

上列當事人間請求返還遺產事件，聲請人聲請確定訴訟費用額，
本院裁定如下：
    主  文
相對人廖哲義、廖俊澤應連帶給付聲請人廖曼婷、廖寶珠、廖董
春、廖益成之訴訟費用額確定為新臺幣16,302元，及自本裁定送
達之翌日起至清償日止，按週年利率百分之5計算之利息。
相對人廖哲義應給付聲請人廖曼婷、廖寶珠、廖董春、廖益成之
訴訟費用額確定為新臺幣29,038元，及自本裁定送達之翌日起至
清償日止，按週年利率百分之5計算之利息。
    理  由
一、按法院未於訴訟費用之裁判確定其費用額者，第一審受訴法
    院於該裁判有執行力後，應依聲請以裁定確定之。依第一項
    確定之訴訟費用額，應於裁定送達之翌日起，加給按法定利
    率計算之利息。民事訴訟法第91條第1項、第3項定有明文。
    次按家事訴訟事件，除本法別有規定外，準用民事訴訟法之
    規定，家事事件法第51條亦有明文。次按法院於核定訴訟標
    的價額時，應以原告起訴請求法院裁判之聲明範圍為準；如
    原告起訴聲明已有一部撤回、變更、擴張或減縮等情形後，
    法院始為訴訟標的價額之核定者，即應祇以核定時尚繫屬於
    法院之原告請求判決範圍為準，據以計算訴訟標的之價額，
    徵收裁判費用（最高法院97年度台抗字第613號民事裁定要
    旨）。
二、經查，本件兩造間返還遺產事件，經本院106年度家訴字第3
    9號判決，據聲請人4人及相對人廖哲義不服提起上訴，經臺
    灣高等法院臺中分院107年度家上字第134號判決第一、二審
    訴訟費用（除撤回部分外），關於上訴人廖曼婷、廖寶珠、
    廖董春、廖益成上訴之部分，由廖哲義、廖俊澤負擔；關於
    廖哲義、廖俊澤上訴之部分，由廖曼婷、廖寶珠、廖董春、
    廖益成負擔10分之1，餘由廖哲義、廖俊澤負擔。嗣後裁定
    更正為：「第一、二審訴訟費用（除撤回部分外），關於上
    訴人廖曼婷、廖寶珠、廖董春、廖益成上訴之部分，由廖哲
    義、廖俊澤負擔；關於廖哲義上訴之部分，由廖曼婷、廖寶
    珠、廖董春、廖益成負擔10分之1，餘由廖哲義負擔」。復
    據相對人均不服提起上訴，經最高法院110年度台上字第118
    7號裁定駁回上訴，第三審訴訟費用由上訴人即相對人負擔
    ，業已確定在案。
三、
　㈠經本院調卷審查後，聲請人於第一審之聲明為：1.確認廖應
    親與陳秀霞間就坐落南投縣鹿谷鄉番子寮段109-1（即重測
    後南投縣○○鄉○○段000地號土地，下稱瑞達段160地號）、同
    段109之8（即重測後南投縣○○鄉○○段000地號，下稱瑞達段1
    48地號）、同段109之9（即重測後南投縣○○鄉○○段0000地號
    ，下稱東照段1314地號），於民國105年1月20日所為贈與之
    債權關係及105年1月28日所為移轉所有權登記之物權關係均
    不存在。2.確認陳秀霞與被告廖哲義間就瑞達段160地號土
    地，於105年5月9日所為贈與之債權關係及於105年6月17日
    所為移轉所有權登記之物權關係均不存在。3.確認陳秀霞與
    被告廖哲義間就東照段1314地號土地，於105年5月12日所為
    贈與之債權關係及於105年7月15日所為移轉所有權登記之物
    權關係均不存在。4.被告廖哲義應將瑞達段160地號土地，
    於105年6月17日以贈與為原因向南投縣竹山地政事務所，以
    105年竹普資字第27520號收件字號所辦理之所有權移轉登記
    予以塗銷，回復登記為陳秀霞之全體繼承人所有，並將土地
    返還予陳秀霞之全體繼承人。5.被告廖哲義應將東照段1314
    地號土地，於105年7月15日以贈與為原因向南投縣竹山地政
    事務所，以105年竹普資字第24850號收件字號所辦理之所有
    權移轉登記予以塗銷，回復登記為陳秀霞之全體繼承人所有
    ，並將土地返還予陳秀霞之全體繼承人。6.陳秀霞之繼承人
    應將瑞達段160、148地號土地、東照段1314地號土地，於10
    5年1月28日以贈與為原因向南投縣竹山地政事務所，以105
    年竹普資字第4010號收件字號所辦理之所有權移轉登記予以
    塗銷，回復登記為廖應親之全體繼承人所有，並將土地返還
    予廖應親之全體繼承人。7.確認廖應親與陳秀霞間就瑞達段
    8建號及坐落番子寮段310之18地號土地（即重測後南投縣○○
    鄉○○段000地號，下稱瑞達段138地號）上門牌號碼：南投縣
    ○○鄉○○村○○巷00號之未辦保存登記建物（房屋稅籍號碼：00
    000000000，下稱10號未保存登記建物），於105年1月20日
    所為贈與之債權關係不存在。8.被告廖俊澤應將瑞達段8建
    號建物，於105年6月21日所為之所有權第一次登記予以塗銷
    。
  ㈡經第一審為聲請人一部勝訴、一部敗訴之判決，即就訴之聲
    明第1至6項請求為聲請人勝訴判決，駁回訴之聲明第7、8項
    之請求，而聲請人及相對人廖哲義各自對其敗訴部分聲明不
    服，提起上訴，嗣經聲請人於第二審程序中撤回其於上開聲
    明第4、5項關於「將土地返還予陳秀霞之全體繼承人」及聲
    明第6項關於「將土地返還予廖應親之全體繼承人」部分之
    請求，惟該撤回部分對訴訟費用額之計算尚無影響。是相對
    人應給付聲請人之訴訟費用額，依後附計算書確定為如主文
    所示金額，並應加給自裁定送達相對人之翌日起至清償日止
    ，按法定利率即年息5%計算之利息。
四、依家事事件法第51條，民事訴訟法第91條第1項、第3項，裁
    定如主文。
五、如不服本裁定，應於裁定送達後10日內，以書狀向本院司法
    事務官提出異議。
中　　華　　民　　國　　111 　年　　7 　　月　　8 　　日
                  家事法庭   司法事務官　李欣容
計算書：

    項目  金額(新臺幣)           備註    第一審裁判費  44,956元  聲請人預納   第一、二審訴訟費用（除撤回部分外），關於上訴人廖曼婷、廖寶珠、廖董春、廖益成上訴之部分，由廖哲義、廖俊澤負擔；關於廖哲義上訴之部分，由廖曼婷、廖寶珠、廖董春、廖益成負擔10分之1，餘由廖哲義負擔。 第二審裁判費  10,080元  第二審裁判費  58,227元  相對人廖哲義預納  由廖曼婷、廖寶珠、廖董春、廖益成負擔10分之1，餘由廖哲義負擔。 第三審裁判費  67,285元  相對人預納  由相對人負擔 附註：    ㈠瑞達段148、160地號土地、東照段1314地號土地於聲請人起訴時即106年間土地公告現值均為每平方公尺1,200元，瑞達段8建號建物、10號未保存登記建物依建築改良物所有權贈與移轉契約書所載之贈與權利價值為613,600元（見第一審卷三第45-49頁、卷一第320-321頁），準此，本件訴訟標的價額（即系爭不動產起訴時之價值）核定為4,433,464元【計算式：土地價值為（66.16㎡＋154.75㎡＋2962.31㎡）×1200元/㎡＝3,819,864元。加計建物價值613,600元後為4,433,464元】，應徵第一審裁判費44,956元。 ㈡聲請人就原審判決不利於聲請人部分提起上訴，求為判決確認廖應親與陳秀霞間就瑞達段8建號及10號未保存登記建物於105年1月20日所為贈與之債權關係不存在，並請求廖俊澤將瑞達段8建號建物於105年6月21日所為之所有權第一次登記予以塗銷（即原審判決駁回聲請人訴之聲明第7、8項請求部分），該上訴利益為613,600元（即上開建物起訴之價值），應徵第二審裁判費10,080元。 ㈢相對人廖哲義就原審判決不利於相對人廖哲義部分提起上訴（即原審判決准許聲請人訴之聲明第1至第6項請求部分），則相對人廖哲義之上訴之利益應以聲請人於原審法院起訴時請求回復瑞達段160、148地號土地、東照段1314地號土地於繼承時為全體繼承人公同共有之狀態，即應以上開3筆土地起訴時之全部價額為計算基礎，而上揭3筆土地起訴時之價額合計為3,819,864元，已如前述，則相對人廖哲義之上訴利益即為3,819,864元，應徵第二審裁判費58,227元。 ㈣第一審訴訟費用（除撤回部分外），關於聲請人上訴之部分（即聲請人訴之聲明第7、8項請求部分），應繳納之裁判費為6,222元【計算式：613,600元/4,433,464元×44,956元＝6,222元（元以下四捨五入）】由廖哲義、廖俊澤負擔。 ㈤第一審訴訟費用（除撤回部分外），關於相對人廖哲義上訴之部分（即聲請人訴之聲明第1至第6項請求部分），應繳納之裁判費為38,734元【計算式：3,819,864元/4,433,464元×44,956元＝38,734元（元以下四捨五入）】，由廖曼婷、廖寶珠、廖董春、廖益成負擔10分之1即3,873元【計算式：38,734元×1/10＝3,873元（元以下四捨五入）】，餘由廖哲義負擔即34,861元（計算式：38,734元-3,873元＝34,861元）。 ㈥第二審訴訟費用（除撤回部分外），關於聲請人上訴之部分（即聲請人訴之聲明第7、8項請求部分），上訴利益為613,600元，應徵第二審裁判費10,080元，由廖哲義、廖俊澤負擔。 ㈦第二審訴訟費用（除撤回部分外），關於相對人廖哲義上訴之部分（即聲請人訴之聲明第1至第6項請求部分），上訴利益為3,819,864元，應徵第二審裁判費58,227元，由聲請人負擔10分之1即5,823元【計算式：58,227元×1/10＝5,823元（元以下四捨五入）】，餘由廖哲義負擔即52,404元（計算式：58,227元－5,823元＝52,404元）。 ㈧相對人廖哲義、相對人廖俊澤應連帶給付聲請人之訴訟費用額為16,302元（計算式：6,222元＋10,080元＝16,302元）。 ㈨相對人廖哲義應給付聲請人之訴訟費用額為29,038元（計算 　式：34,861元－5,823元＝29,038元）。